【裁判字號】    98,民專上再易,2
【裁判日期】    980930
【裁判案由】    侵害專利權有關財產權爭議
【裁判全文】
智慧財產法院民事判決
                                 98年度民專上再易字第2號
再審原告      日商島野股份有限公司
法定代理人    甲○○○
訴訟代理人    陳和貴律師
              邱永豪律師
再審被告      愛爾蘭商速聯股份有限公司
兼法定代理人  乙○○
上列當事人間侵害專利權有關財產權爭議事件，再審原告對於中
華民國98年7 月15日本院98年度民專上易字第3 號確定判決，提
起再審之訴，本院判決如下：
    主  文
再審之訴駁回。
再審訴訟費用由再審原告負擔。
    理  由
一、本件再審原告對於本院97年度民專上易字第3 號確定判決（
    下稱原判決）以有民事訴訟法第496 條第1 項第1 款規定之
    情形，提起再審之訴，無非以：(一)系爭專利於審查時之相關
    文件均無「手段功能用語」之記載，此為再審被告所不爭執
    ，原判決竟無視此一事實而不適用專利法第56條第3 項之規
    定解釋系爭專利申請專利範圍，顯然影響裁判，為適用法規
    顯有錯誤；(二)縱認原判決得另適用專利法施行細則之規定，
    認定系爭專利之技術特徵是否以「手段功能用語」記載，惟
    其竟僅以申請專利範圍技術特徵之記載倘符合三項條件者即
    「推定」為手段功能用語或步驟功能用語云云，顯不合於法
    律規定，適用法規亦顯有錯誤；(三)原判決認定專利範圍時，
    逕引用專利法施行細則第18條第8 項規定，顯然不合於現行
    專利法第56條之規定，適用法規顯有錯誤；(四)縱認原判決得
    適用專利法施行細則第18條第8 項之規定認定專利權範圍，
    然原判決並未適用該條項後段之規定進而認定「對應於該功
    能之結構」暨其「均等範圍」為何，係消極不適用法律，顯
    然影響判決，為適用法規顯有錯誤等語，為其論據。
二、按民事訴訟法第496 條第1 項第1 款所謂適用法規顯有錯誤
    ，係指確定裁判所適用之法規，顯然不合於法律規定，或與
    司法院現尚有效及大法官會議之解釋，或最高法院現尚有效
    之判例顯有違反，或消極的不適用法規，顯然影響裁判者而
    言，並不包括判決理由矛盾、理由不備、取捨證據及認定事
    實錯誤之情形在內。經核原判決並未排除專利法第56條第3
    項之適用（見原判決第20頁），又複數技術特徵組合之發明
    ，其申請專利範圍之技術特徵，得以手段功能用語或步驟功
    能用語表示，於解釋申請專利範圍時，應包含發明說明中所
    敘述對應於該功能之結構、材料或動作及其均等範圍，係專
    利法施行細則第18條第8 項所明定，且專利侵權之認定首先
    必須先解釋申請專利範圍，而解釋申請專利範圍係法律問題
    非事實問題，應由法院認定之，查本件再審被告於上訴人提
    起上訴時，已於民事上訴答辯(一)狀敘明系爭專利範圍之記載
    核屬結構不完全之手段功能用語形式，應依專利法施行細則
    第18條第8 項之規定解釋其申請專利範圍等語（見原判決卷
    第56至58頁），而再審原告於民事準備書狀之「爭執之事項
    」欄亦載明本件爭點包含：「1.系爭專利請求項１之技術特
    徵是否以專利法施行細則第18條第8 項之『手段功能用語』
    表示？」（見原判決卷第80頁），並經原判決法院於98年5
    月13日與兩造整理並協議納為原判決之爭點（見原判決卷第
    117 頁），足見再審原告已知悉原判決得另適用專利法施行
    細則第18條第8 項之規定，認定系爭專利之技術特徵是否以
    「手段功能用語」記載，原判決另依專利法施行細則第18條
    第8 項規定，解釋系爭專利申請專利範圍，並無影響判決及
    適用法規顯有錯誤之情形。況原判決亦已就如何適用專利法
    施行細則第18條第8 項規定解釋申請專利範圍及其要件，暨
    是否適用該條項後段之規定認定「對應於該功能之結構」暨
    其「均等範圍」詳予論述（見原判決第33至41頁），再審原
    告之再審起訴狀所載其餘內容，係就原判決取捨證據、認定
    事實之職權行使，指摘其為不當，是以原判決亦無適用法律
    顯有錯誤及消極不適用法規之錯誤可言，揆諸首揭說明，應
    認其再審顯無理由。
三、綜上所述，再審原告依據民事訴訟法第496 條第1 項第1 款
    規定，提起本件再審之訴，顯無再審理由，爰不經言詞辯論
    ，逕以判決駁回之。
據上論結，本件再審之訴為無理由，依民事訴訟法第78條，判決
如主文。
中    華    民    國    98    年    9     月    30    日
                  智慧財產法院第二庭
                              審判長法  官  陳國成
                                    法  官  陳忠行
                                    法  官  曾啟謀
以上正本係照原本作成。
不得上訴。
中    華    民    國    98    年    9     月    30    日
                                    書記官  王月伶


司法院資訊處製作；財團法人民間司法改革基金會備份。
